臺灣臺北地方法院交通事件裁定　　　　　　　　　九十一年度交聲字第一四四三號
　　原處分機關　台北市交通事件裁決所
　　異　議　人
　　即受處分人　甲○○　女　三十五歲（民國○○○年○○月○○日生）
右列受處分人因違反道路交通管理處罰條例案件，對於台北市交通事件裁決所中華民
國九十一年九月九日所為之處分（原處分案號為：北市裁三字第裁二二－ＺＢ000
0000號），聲明異議，本院裁定如左：
    主  文
原處分撤銷。
甲○○不罰。
    理      由
一、按汽車行駛高速公路，應依速限標誌指示，高速公路交通管制規則第五條第一項
    前段定有明文；再汽車行駛於高速公路或設站管制之道路，而不遵管制之規定者
    ，處汽車駕駛人新台幣（下同）三千元以上六千元以下罰鍰，並對汽車駕駛人記
    違規點數壹點，道路交通管理處罰條例第三十三條第一項、第六十三條第一項第
    一款定有明文。又汽車駕駛人，於二輛以上汽車在道路上競駛者，處汽車駕駛人
    三萬元以上九萬元以下罰鍰，並當場禁止其駕駛及吊銷其駕駛執照；並吊扣該車
    輛牌照三月，道路交通管理處罰條例第四十三條第三項、第四項亦定有明文。另
    逕行舉發違反道路交通管理事件，經汽車所有人依通知單之應到案日期前到案，
    並告知違規駕駛人姓名、身分證統一編號及住址者，處罰機關應即另行通知違規
    駕駛人到案依法處理；逾應到案日期，處罰機關應依道路交通管理處罰條例第八
    十五條第三項規定處罰該汽車所有人，違反道路交通管理事件統一裁罰標準及處
    理細則第二十四條亦定有明文。
二、本件受處分人甲○○所有車號ＤＩ－八八號自用小客車，於民國九十一年六
    月九日上午七時九分許，沿國道一號公路南向一二四公里路段行駛，以時速一六
    二公里速度超速（限速一公里）行駛，而不遵管制之規定，為內政部警政署
    國道公路警察局第二警察隊造橋分隊警員謝文強以拍照方式採證，並以受處分人
    所有之汽車有違反高速公路交通管制規則第五條第一項前段及道路交通管理處罰
    條例第三十三條第一項、四十三條第三項規定之行為掣單舉發，嗣郵寄舉發違反
    道路交通管理事件通知單（下稱舉發通知單），受處分人收受舉發通知單後，經
    受處分人之配偶即實際駕駛人張侑紘於應到案日期前之九十一年七月三十日向台
    北市監理站提出申訴，經原處分機關函請原舉發機關調查，仍認受處分人所有之
    汽車違反前開規定，原處分機關即依道路交通管理處罰條例第三十三條第一項（
    漏引同條例八十五條第三項，應補正）、第四十三條第三項、第四項及違反道路
    交通管理事件統一裁罰標準表之規定，於九十一年九月九日裁處三萬三千元罰鍰
    ，並吊扣上開汽車牌照三個月。
三、本件聲明異議意旨略以：於舉發當日，ＤＩ－八八號自用小客車之實際駕駛
    人為異議人之夫張侑紘，對於高速公路超速行駛之處分渠等並無爭執，惟堅決否
    認有在道路上競速或競駛之事實，並辯稱：異議人之保時捷車輛係由永業公司代
    理進口，當日永業公司因舉辦保時捷車主環台之旅活動，計畫由台北地區車主於
    早上六點自台北展示中心出發前往該公司臺中展示中心，與來自全省各地之車主
    會合，再於早上八點三十分自臺中出發展開尋寶活動，異議人之夫係因自台北出
    發之時間稍有延誤，為趕上八點三十分臺中之集體出發時間，才會超速行駛，並
    未與其他車主共同商議在高速公路上競速，且遭舉發之六部車輛並無變換車道、
    忽前忽後、互相追逐之競駛事實，且依舉發相片觀之，異議人之自小客車係第一
    部經過違規地點之車輛，除與第二輛之距離經換算後為四十四點一七公尺較近外
    ，與第三輛、第四輛車之距離分別為一百七十七點七六公尺及三百五十七點七六
    公尺，與第五輛、第六輛車之距離則為四百七十二點二公尺及四百六十一點一公
    尺遠，在此種長距離之間隔下，實不能率指其有與其他五位車主競駛之情形等語
    。經查：受處分人對於超速行駛並不否認，復有舉發照片一張及雷達測速儀檢定
    合格證書一只附卷可按，是受處分人所有之前開汽車在高速公路超速行駛，應堪
    認定，次查：受處分人所有之汽車係因參加永業公司所舉辦之保時捷車主俱樂部
    環台之旅活動，先集合於台北展示中心再各自出發，欲前往臺中會合，車主彼此
    間互相並不認識等情，業據該公司業務部協理即證人李智龍於本院調查時結證甚
    詳，並有活動文宣一份附卷可參，應堪信為真實，而實際駕駛人張侑紘亦一致證
    稱：當天早上我們在永業的展示中心參加行前說明會，出發時間大約是上午六點
    十分，其他車主我不認識，剛好到造橋收費站後車子較少，所以不自覺的越開越
    快，有三十幾部保時捷一起出發，所以會在路上遇見其他保時捷車輛，行駛時並
    未注意其他車主之駕駛狀況等語，顯見駕駛人張侑紘並非事先與其他車主約好欲
    在高速公路駕車競駛甚明，再參諸系爭舉發車輛為前開車隊第一部經過測速地點
    之車輛，有前揭舉發照片六張在卷足憑，復徵之該車隊每輛車相隔之距離及該五
    部車均以時速一百六十公里左右之相當速度依序行駛而過，甚難遽謂其等有「競
    駛」之客觀事實，況舉發之員警謝文強亦僅證稱：我當時在舉發地點直行測照勤
    務，發現有幾部車車速特別快，聲音也特別大，因而制單舉發等語，亦堪認舉發
    員警並未目睹其等有相互超車之競駛行為，是舉發機關以受處分人之車輛車速過
    快，逕認其有競速之違規行為，尚嫌無據。綜上，單憑受處分人之汽車超速行駛
    ，在無其他證據足資證明有「競駛」之狀況下，尚無法遽以認定受處分人有「競
    駛」之違規行為。
四、綜上所述：
（一）關於超速行駛部分，本件受處分人所有汽車確有在右開時地超速行駛之違規行
      為，原處分機關依道路交通管理處罰條例第三十三條第一項及同條例第八十五
      條第三項之規定，裁處受處分人三千元，固非全然無見，惟本件之實際違規駕
      駛人張侑紘於九十一年七月三十日之應到案期日前，至原處分機關申述時所提
      出之申述書，已明確告知其係實際駕駛人，並陳明對於超速行駛部分願依法接
      受處罰，並經其於本院調查時到庭證述無誤，則實際駕駛人既已在到案前告知
      違規駕駛人之姓名及住址，原處分機關自應依法另行通知張侑紘到案處理，原
      處分機關竟仍就超速行駛部分以聲明異議人為處罰對象而據以裁罰，核與前開
      規定尚有未合而無從維持，應由本院予以撤銷並為聲明異議人不罰之諭知，由
      原處分機關另行為適當合法之裁決。
（二）關於駕車競駛部分，既經本院認定不構成道路交通管理處罰條例第四十三條第
      三項二輛以上車輛，在道路上競駛之規定，原處分機關不察，遽對受處分人為
      前開裁決，即難認為允當，應認受處分人此部分之異議為有理由，由本院將該
      部分之原處分撤銷，亦改諭知受處分人不罰，如主文第二項所示，以資適法。
五、據上論斷，應依道路交通案件處理辦法第二十條前段，裁定如主文。
中      華      民      國    九十一    年      十二      月  二十三    日
                                   臺灣臺北地方法院交通法庭
                                      法  官  吳  佳  薇
如不服本裁定，應於裁定送達後五日內向本院提出抗告狀。
右正本與原本無異。
                                      書記官  許  博  為
中      華      民      國    九十一    年      十二      月  二十三    日
